最高法院刑事判決　　　　　　　　　　　　　　　八十八年度台上字第一八一七號
　　上　訴　人　甲○○
　　選任辯護人　徐澎生律師
右上訴人因偽造有價證券案件，不服台灣高等法院中華民國八十六年五月八日第二審
判決（八十六年度上訴字第一二二四號，起訴案號：台灣板橋地方法院檢察署八十五
年度偵緝字第五七二號），提起上訴，本院判決如左：
    主  文
上訴駁回。
    理  由
按刑事訴訟法第三百七十七條規定，上訴於第三審法院，非以判決違背法令為理由，
不得為之。是提起第三審上訴，應以原判決違背法令為理由，係屬法定要件。如果上
訴理由狀並未依據卷內訴訟資料，具體指摘原判決不適用何種法則或如何適用不當，
或所指摘原判決違法情事，顯與法律規定得為第三審上訴理由之違法情形，不相適合
時，均應認其上訴為違背法律上之程式，予以駁回。本件原判決依憑上訴人甲○○始
終供認自真實姓名年籍不詳綽號「黃飛鴻」之男子收受系爭已蓋妥發票人印章之空白
支票一紙後，由伊親自在該支票上填寫發票日期、票面金額，再持交孫德富充當投資
款等事實不諱，復經被害人葉錫和指訴被害情節綦詳，並有證人孫德富之證言，及卷
附之支票、退票理由單、票據掛失止付通知書、遺失票據申報書影本與上訴人在原審
審理時當庭書寫字跡可證，據以認定上訴人有其事實欄所載之犯行。對於上訴人及其
原審之選任辯護人所為因「黃飛鴻」欠上訴人新台幣（下同）二萬元始交付該張空白
支票，「黃飛鴻」叫上訴人可隨便填寫金額，上訴人才當場填寫面額十四萬元，不知
是贓物，上訴人為取信於孫德富，方佯稱該支票係發票人葉錫和在南部賭博輸款所取
得，上訴人已獲得「黃飛鴻」授權填載日期、金額等語之辯解，認為不足採信，已依
調查所得之卷證資料，詳加指駁。因將第一審論處上訴人罪刑之判決撤銷，改判依牽
連犯從一重仍論處上訴人意圖供行使之用，而偽造有價證券罪刑。上訴意旨略謂：卷
附之遺失票據申報書（影本）上，記載申報日期為民國八十五年一月二十五日、金額
為十四萬元，發票日期為八十五年一月二十五日，則葉錫和事先即已知該支票之發票
日期與票載金額，又葉錫和原指稱系爭空白支票係伊放在辦公室抽屜失竊，旋又改稱
係由公司會計張雅玲告知，始知失竊，後又稱辦理掛失，係公司小姐辦理，伊不太清
楚，與其合夥人劉宜正所供支票由公司小姐保管，放在公司抽屜，彼此互相矛盾，則
支票印鑑究由何人保管﹖何人於何時發現失竊並辦理掛失手續﹖何以掛失時知悉支票
之發票日期及面額﹖原審疏未加以調查；上訴人固已自白在系爭支票上填寫發票日期
及金額，並於原審審理時，當庭書寫字跡一紙，但二者筆跡是否相同，非憑肉眼即能
辨別，原審未送請有專門知識之機關鑑定，遽行判決，均屬應於審判期日調查之證據
未予調查之違法云云。惟查刑事訴訟法第三百七十九條第十款所謂應於審判期日調查
之證據，係指與待證事實有重要關係，在客觀上有其調查之必要性，為法院認定事實
與適用法律基礎之證據者而言；故事實審對於證據之調查，其範圍並非漫無限制，必
在客觀上認為應行調查者，始屬於上開應行調查之證據範圍。經核卷附之票據掛失止
付通知書正本上，「發票日期」欄與「金額」欄皆記載為空白，系爭支票之退票理由
單亦記載退票日期為八十五年一月二十五日，足見卷附之另一票據掛失止付通知書副
本與遺失票據申報書上所載發票日期與票面額金額，係依據銀行通知之該提示支票上
之資料所填載，況上訴人一再供認該支票上之發票日期及金額係依伊個人意思自行填
載，則辦理掛失手續之葉錫和自不可能事先即已知悉上訴人所填載之日期及金額。又
葉錫和與證人劉宜正迭次之供述，僅有簡詳之別，所稱公司會計張雅玲與公司小姐，
二者間並無不同，葉錫和在第一審審理時所供伊放在辦公室抽屜，雖有上鎖，但硬被
拉開失竊二張等語，乃指置於其與劉宜正共同經營之宜和裝訂有限公司辦公室抽屜內
之空白支票遭竊而言，其前後之供述，尚無矛盾之處。至證據價值之判斷，本即屬於
事實審法院之職權，事實審於核對筆跡時，倘該筆跡業已顯著，客觀上以肉眼即足辨
別其真偽異同者，雖未另行囑託鑑定，由事實審法院本於職權逕行加以判斷其真偽或
異同，自非法所不許。上訴人既已始終供認系爭支票上之發票日期及金額係伊親筆書
寫，而該支票上之日期及金額字跡，與由上訴人在原審審理時當庭書寫之筆跡，皆已
顯著，原審乃逕行加以核對，並於原判決內說明該當庭書寫筆跡雖有將「壹」誤繕為
「臺」等情事，但二者不論文字結構、筆順、走勢、勾勒方式，以肉眼即足辨識均相
符合，因認上訴人此部分之自白與事實相符。原審未就印鑑章何時何人保管與何時發
現失竊而辦理掛失等細微末節，為無益之調查，亦未將筆跡送請專門知識及技術之機
關或人員加以鑑定，均無違法之可言。上訴意旨，並未依據原判決所載及卷證資料，
具體表明原判決如何違背法令，徒就客觀上無再調查必要之事項，任意爭執，漫加指
摘，殊非適法之第三審上訴理由，應認其上訴為違背法律上之程式，予以駁回。
據上論結，應依刑事訴訟法第三百九十五條前段，判決如主文。
中      華      民      國    八十八    年      四      月     十五     日
                              最高法院刑事第一庭
                                  審判長法官  施  文  仁
                                        法官  陳  炳  煌
                                        法官  張  淳  淙
                                        法官  陳  世  淙
                                        法官  洪  佳  濱
      右正本證明與原本無異
                                              書  記  官
中      華      民      國    八十八    年      四      月     十九     日
